【裁判字號】    91,訴,959
【裁判日期】    920408
【裁判案由】    
【裁判全文】
臺灣新竹地方法院民事判決  九十一年度訴字第九五九號
    原      告  彰化商業銀行股份有限公司
    法定代理人  丙○○
    訴訟代理人  甲○○
    被      告  戊○○
    訴訟代理人  乙○○
    被      告  己○○
                            .
                丁○○      住.
                            .
    主      文
被告應連帶給付原告新台幣捌拾肆萬玖仟玖佰玖拾柒元，及自民國九十一年九月二十
八日起至清償日止，並按原告銀行訂定之基本放款利率加年息百分二（現為百分之九
點四四五）計算之利息，暨自民國九十一年十月二十九日起至清償日止，逾期六個月
以內者，按上開利率之一成，逾期超過六個月以上者，按上開利率之二成計算之違約
金。
訴訟費用由被告連帶負擔。
    事    實
甲、原告方面：
一、聲明：如主文所示。
二、陳述：
    被告己○○於民國九十年六月二十六日邀被告丁○○、戊○○為連帶保證人，向
    原告借款新台幣（下同）一百萬元，約定於九十年十二月二十六日清償，屆期後
    ，另約定展延至九十五年十二月二十六日清償，並以每月為一期，借款人應按期
    於每月二十八日攤還本息，利率按原告銀行訂定之基本放款利率加年息百分二（
    現為百分之九點四四五）計算，借款人如未依約支付本息，視為全部到期，應將
    所欠借款一次清償，並自遲延之日起，逾期六個月以內者，另按上開利率之一成
    ，逾期超過六個月以上者，另按上開利率之二成加付違約金。詎被告己○○繳納
    本息至九十一年九月二十七日，其自九十一年十月二十八日起即未依約繳納本息
    ，迄今已逾期一次以上，尚積欠借款八十四萬九千九百九十七元，及如主文所示
    之利息、違約金未獲清償，又被告丁○○、戊○○既為本件借款之連帶保證人，
    自應負擔連帶清償責任，爰依消費借貸、連帶保證之法律關係，訴請被告連帶給
    付如主文所示之借款、利息及違約金。
三、證據：提出放款帳戶資料表一份、本票二份、保證書一份、授信約定書三份（均
    影本）等件為證。
乙、被告方面：
壹、被告戊○○經合法通知，未於最後言詞辯論期日到場，據其前言詞辯論所為之聲
    明及陳述如左：
一、聲明：原告之訴駁回。訴訟費用由原告負擔。
二、陳述：
（一）緣被告丁○○係偉大科技股份有限公司（下稱偉大公司）負責人，而被告戊○○僅係偉大公司之員工，本件借款係由被告丁○○所主導，其以詐欺、脅迫方
      式逼迫被告戊○○等員工十餘人共同向原告與訴外人華南商業銀行、大眾商業
      銀行新竹分行、新竹國際商業銀行科園分行、第一商業銀行竹科分行借款數千
      萬元，其涉嫌刑事犯罪，正由台灣新竹地方法院檢察署以九十一年度他字第六
      三號偵查中。
（二）雖被告戊○○確在上開本票二紙、保證書、授信約定書上簽名、書寫地址，惟
      其並無蓋印章，亦無該枚印章，其於九十年六月二十六日在原告銀行內簽立上
      開本票等文件時，始知被告己○○未經其同意而偽刻該枚印章，同時在其面前
      用印於本票上。
（三）被告戊○○簽立九十年六月二十六日本票原因，係因當天其開車搭載被告己○○、丁○○前往原告銀行，被告丁○○於途中告知；如以偉大公司名義借款之
      利率較高，原告銀行願意以較低利率借款予被告己○○，而被告戊○○既身為
      偉大公司業務經理，應擔任借款之連帶保證人等語，被告戊○○聽聞後，擔心
      工作不保，遂答應擔任本次借款之連帶保證人，亦簽署相關文件，故其係遭被
      告丁○○之上開脅迫始與原告簽立保證契約。再者，雖其亦在九十年十二月二
      十八本票上簽名、書寫地址，乃因被告丁○○故意將該本票夾雜在眾多應簽署
      文件中，並催促其盡快簽名，其毫無簽發該本票之記憶，故其係遭被告丁○○
      之上開詐欺始簽立該本票。綜上所述，被告戊○○係受被告福賢之脅迫、詐欺
      而簽立原告提出之文件，再因已有多家銀行發生同情況之借款事件，原告本可
      透過電腦連線方式查知上開情事，是原告明知或可得而知被告戊○○遭詐欺、
      脅迫之情，應非受保護之善意第三人，爰依民法第九十二條但書規定，對抗非
      善意之原告。
（四）此外，本件借款牽涉刑事犯罪行為，請求依據民事訴訟法第一八三條停止本件
      訴訟程序進行。
貳、被告己○○、丁○○均經合法通知，均未於言詞辯論期日到場，復未提出書狀作
    何答辯。
    理      由
甲、程序部分：
    本件被告戊○○、己○○、丁○○均經合法通知，皆未於最後言詞辯論期日到場
    ，核無民事訴訟法第三百八十六條所列各款情形，爰依原告之聲請，由其一造辯
    論而為判決。
乙、得心證理由：
一、原告主張被告己○○於九十年六月二十六日邀被告丁○○為連帶保證人，向原告
    借款一百萬元，約定於九十年十二月二十六日清償，屆期後，另約定展延至九十
    五年十二月二十六日清償，並以每月為一期，借款人應按期於每月二十八日攤還
    本息，利率按原告銀行訂定之基本放款利率加年息百分二（現為百分之九點四四
    五）計算，借款人如未依約支付本息，視為全部到期，應將所欠借款一次清償，
    並自遲延之日起，逾期六個月以內者，另按上開利率之一成，逾期超過六個月以
    上者，另按上開利率之二成加付違約金。詎被告己○○繳納本息至九十一年九月
    二十七日，其自九十一年十月二十八日起即未依約繳納本息，迄今已逾期一次以
    上，尚積欠借款八十四萬九千九百九十七元，及如主文所示之利息、違約金未獲
    清償，被告丁○○既為本件借款之連帶保證人，自應負擔連帶清償責任等情，業
    據其提出與所述相符之放款帳戶資料表一份、本票二份、保證書一份、授信約定
    書三份為證，並為被告戊○○所不爭執，而被告己○○、丁○○均未到場爭執，
    復未提出任何證據供本院審酌，自堪信原告此部分之主張為真實。
二、原告主張被告戊○○亦為系爭借款之連帶保證人，應連帶清償如主文所示借款、
    利息及違約金之情，雖被告戊○○自認在前開本票二紙、保證書、授信約定書上
    簽名、書寫地址之情，惟以前詞置辯，本件應審酌被告戊○○有無遭被告丁○○脅迫、詐欺而簽立本件借款之保證契約？被告戊○○所辯遭被告丁○○脅迫
    、詐欺之情，是否毋庸負擔連帶保證責任契約？茲分別敘明如下：
（一）按被詐欺而為意思表示者，依民法第九十二條第一項之規定，表意人固得撤銷
      其意思表示，惟主張被詐欺而為表示之當事人，應就此項事實，負舉證之責任
      ，最高法院著有四十四年台上字第七五號判例。準此，本件被告戊○○主張遭
      脅迫、詐欺而為保證之意思表示人，自應就此項事實負舉證之責任，然依其到
      院所辯：工作即將不保而簽立保證契約、夾雜其他文件而誤簽展延本票之情，
      尚難認被告丁○○確有實施脅迫、詐欺行為，再依本件現存事證，顯無從查明
      兩造之保證契約，乃因被告丁○○施行詐術致被告戊○○陷於錯誤所簽定，而
      被告戊○○復未能據證證明被告丁○○曾故意以脅迫、詐欺方法，致其為本件
      連帶保證之意思表示，從而被告戊○○主張兩造間保證契約乃因受被告丁○○
      脅迫、詐欺所致，洵無足採。
（二）縱認被告戊○○所辯遭被告丁○○詐欺、脅迫而與原告簽立保證契約屬實，惟
      查：
      １、按詐欺係由第三人所為者，以相對人明知其事實或可得而知者為限，始得
          撤銷之；被詐欺而為之意思表示，其撤銷不得以之對抗善意第三人，民法
          第九十二條第一項但書、第二項亦定有明文。查被告戊○○自認親自前往
          原告營業所簽立九十年六月二十六日本票及相關資料，另因被告丁○○將
          九十年十二月二十八本票夾雜在眾多應簽署文件中，致其急忙中簽名等情
          ，顯見被告戊○○係自行前往原告營業所簽署保證契約，嗣於任職之公司
          內簽立展延清償期之本票，縱認有詐欺情事，均非發生在原告營業所內，
          亦非原告可得而知之場所，難認原告明知或可得而知其遭詐欺之情，況被
          告戊○○迄未舉證以證實其說，徵諸前揭規定，被告戊○○不得以被告張
          福賢之詐欺行為為由，撤銷兩造間之保證契約。
      ２、再者，雖被告戊○○得以其遭脅迫為由，撤銷其意思表示，然於其撤銷意
          思表示之前，受脅迫者所為之意思表示應仍屬有效。再依民法第九十三條
          前段規定，表意人應於發見脅迫終止後，一年內撤銷其意思表示，被告陳
          惠芬所辯遭脅迫時間為九十年六月二十六日，其迄未舉證證明於一年內撤
          銷遭脅迫所為保證之意思表示，是認兩造間之保證契約，尚屬有效。
（三）綜上所述，被告戊○○迄未舉證遭被告丁○○脅迫、詐欺事實，且縱認所辯屬
      實，就其遭詐欺部分，依法不得撤銷其與原告間保證契約，就其遭脅迫部分，
      其未於一年之除斥期間為撤銷保證之意思表示，是認兩造間之保證契約，仍屬
      有效，被告戊○○既為系爭借款之連帶保證人，仍應依保證契約負擔連帶清償
      系爭借款、利息、違約金之責。
三、從而，原告本於消費借貸及連帶保證之法律關係，訴請被告連帶給付如主文所示
    之借款、利息及違約金，即屬正當，應予准許。
四、本件判決之基礎已臻明確，兩造其餘攻擊、防禦方法及舉證，經本院審酌後，均
    與判決結果無影響，爰不一一予以論列，附此敘明。
五、結論，本件原告之訴為有理由，依民事訴訟法第三百八十五條第一項前段、第八
    十五條第二項，判決如主文。
中      華      民      國    九十二    年      四      月      八      日
                                  臺灣新竹地方法院民事第一庭
~B法      官  黃美文
右為正本係照原本作成。
如對本判決上訴，須於判決送達後二十日內向本院提出上訴狀（須按他造當事人之人
數附繕本）。
~B法院書記官  洪木志
中      華      民      國    九十二    年      四      月      十      日


司法院資訊處製作；財團法人民間司法改革基金會備份。
